【裁判字號】    97,訴,4542
【裁判日期】    971031
【裁判案由】    毒品危害防制條例
【裁判全文】
臺灣板橋地方法院刑事判決              97年度訴字第4542號
公  訴  人  臺灣板橋地方法院檢察署檢察官
被      告  甲○○
                  （現另案於臺灣臺北監獄臺北分監執行中）
上列被告因違反毒品危害防制條例案件，經檢察官提起公訴（97
年度毒偵字第8020、8021及8022號），被告於準備程序進行中就
被訴事實為有罪之陳述，本院告知被告簡式審判程序之旨，並聽
取當事人之意見後，合議庭裁定由受命法官獨任進行簡式審判程
序，本院判決如下：
    主  文
甲○○施用第一級毒品，累犯，處有期徒刑拾月；又施用第一級
毒品，累犯，處有期徒刑捌月，扣案之第一級毒品海洛因淨重零
點壹公克，沒收銷燬，包裝上開海洛因之外包裝袋壹只，沒收；
又施用第一級毒品，累犯，處有期徒刑壹年貳月，扣案之第二級
毒品安非他命淨重零點貳伍公克，沒收銷燬，包裝上開安非他命
之外包裝袋壹只，沒收。應執行有期徒刑貳年肆月，扣案之第一
級毒品海洛因淨重零點壹公克及第二級毒品安非他命淨重零點貳
伍公克，均沒收銷燬，包裝上開海洛因之外包裝袋壹只及包裝上
開安非他命之外包裝袋壹只，均沒收。
    事實及理由
一、犯罪事實：
(一)甲○○前於民國87年間因施用毒品案件，經本院以87年度毒
    聲字第2436號裁定送觀察、勒戒後，認無繼續施用之傾向，
    經臺灣板橋地方法院檢察署檢察官以87年偵字第18988 號為
    不起訴處分確定。又於88年間因施用第二級毒品案件，經本
    院以88年度毒聲字第7820號裁定送觀察、勒戒後，認有繼續
    施用毒品之傾向，再經本院以89年度毒聲字第151 號裁定令
    入戒治處所施以強制戒治1 年，而於90年1 月10日強制戒治
    執行完畢，其施用毒品犯行並經本院以89年度易字第885 號
    判決判處有期徒刑6 月；另犯販賣第二級毒品案件，經本院
    以89年度訴字第1111號判決判處有期徒刑2 年6 月，經上訴
    後，由臺灣高等法院以90年度上訴字第2362號判決撤銷原判
    決，改判有期徒刑10月確定，上開二罪，經臺灣高等法院以
    91年度聲字第241 號裁定應執行有期徒刑1 年3 月，而於91
    年8 月18日縮刑期滿執行完畢。復於91年間，再因施用第一
    級毒品案件，經本院以92年度毒聲字第580 號裁定令入戒治
    處所施以強制戒治1 年，嗣於93年1 月9 日因毒品危害防制
    條例修正而未繼續執行戒治，其施用毒品犯行，並經本院以
    92年度訴字第1020號判決判處有期徒刑7 月確定，於93年8
    月8 日縮刑期滿執行完畢（於本案構成累犯）。又於95年間
    ，因施用第一級毒品等案件，經本院以95年度訴字第2669號
    判決分別判處有期徒刑10月、8 月，並定應執行有期徒刑1
    年2 月，經上訴後，由臺灣高等法院以95年上訴字第4557號
    判決駁回上訴，再經上訴，由最高法院以96年度台上字第45
    42號判決駁回上訴確定。再於95年間，因施用第一級毒品案
    件，經本院以95年度訴字第3661號判決判處有期徒刑10月，
    經上訴後，由臺灣高等法院以96年上訴字第884 號判決駁回
    上訴，再經上訴後，由最高法院以96年度台上字第4402號駁
    回上訴確定，嗣上開三罪，經臺灣高等法院以96年度聲減字
    第3644號裁定分別減刑為5 月、5 月及4 月，並定應執行有
    期徒刑1 年，現正在監執行中。又於97年間因施用第一級毒
    品案件，經本院以97年度訴緝字第165 號判決判處有期徒刑
    9 月在案。
(二)詎甲○○未思悔悟，明知海洛因及安非他命分別係毒品危害
    防制條例所規定之第一級及第二級毒品，不得非法持有、施
    用：(1)復基於施用第一級毒品海洛因之犯意，於96年7 月11
    日晚上5 、6 時許，在臺北縣三重市○○街309 號2 樓住處
    內，以將第一級毒品海洛因置入注射針筒加水稀釋後，再用
    注射針筒施打於身體手臂之方式，施用第一級毒品海洛因乙
    次，為警於同年月11日晚間8 時50分許，在臺北縣三重市○
    ○○街65巷6 號6 樓查獲，經警採集甲○○之尿液送驗結果
    呈鴉片類陽性反應，而得悉上情；(2)復基於施用第一級毒品
    海洛因之犯意，於同年月28日下午3 時許，在上址住處，以
    經第一級毒品海洛因置入注射針筒加水稀釋後，再用注射針
    筒施打於身體手臂之方式，施用第一級毒品海洛因乙次，嗣
    於同年月28日下午5 時許，在臺北縣三重市○○路、龍門路
    口因形跡詭異，為警上前詢問，甲○○在施用第一級毒品犯
    行未被有偵查權之公務員或機關發覺前，即向警察表明施用
    第一級毒品犯行而自首，並主動取出其所有之第一級毒品海
    洛因1 包（淨重0.1 公克）交予警察。經警採集甲○○之尿
    液送驗結果呈鴉片類陽性反應，而得悉上情；(3)復基於施用
    第一級毒品海洛因及第二級毒品安非他命之犯意，於同年8
    月12日中午1 時許，在上址住處，以將第一級毒品海洛因及
    第二級毒品甲基安非他命摻入香菸內點燃後吸食之方式，同
    時施用海洛因及甲基安非他命乙次，嗣於同日下午3 時許，
    在臺北縣三重市○○○街190 號前為警查獲，並當場在甲○
    ○所騎乘之車牌號碼YIB-960 號重型機車置物箱內扣得甲○
    ○所有之第二級毒品安非他命1 包（淨重0.25公克），經警
    採集甲○○之尿液送驗結果，呈鴉片類及甲基安非他命類陽
    性反應，而得悉上情。
(三)案經臺北市政府警察局第一分局移送及臺北縣政府警察局三
    重分局、蘆洲分局報告臺灣板橋地方法院檢察署檢察官偵查
    起訴，經合議庭裁定以簡式審判程序審理。
二、訊據被告甲○○對於上揭犯罪事實（二）(1)、(2)及(3)所示時
    、地分別施用第一級毒品海洛因及第二級甲基毒品安非他命
    之事實，於偵查、本院審理中均坦承不諱；又被告分別經警
    三次查獲所採集尿液經送鑑定，亦分別呈海洛因代謝物嗎啡
    陽性反應、海洛因代謝物嗎啡陽性反應及初步檢驗結果呈甲
    基安非他命類陽性反應（即犯罪事實（二）(3)部分），此分
    別有臺北縣政府警察局蘆洲分局偵辦毒品案件尿液代碼對照
    表及台灣檢驗科技股份有限公司96年7 月26日CH/2007/7091
    8 號濫用藥物尿液檢驗報告、臺北市政府警察局偵辦毒品案
    件尿液檢體委驗單及台灣尖端先進生技醫藥股份有限公司96
    年8 月3 日濫用藥物檢驗報告、臺北市政府警察局中正第一
    分局博愛路派出所96年7 月28日查獲涉嫌毒品危害防制條例
    毒品初步鑑驗報告單、臺北縣政府警察局三重分局查獲毒品
    案件被移送者姓名、代碼對照表及台灣檢驗科技股份有限公
    司96年8 月27日CH/2007/80944 號濫用藥物尿液檢驗報告、
    臺北縣政府警察局三重分局96年8 月12日查獲涉嫌違反毒品
    危害防制條例案件毒品初步鑑驗報告單各乙紙在卷可稽。又
    依行政院衛生署管制藥品管理局93年7 月22日管檢字第0930
    006615號函所示意旨，只要甲基安非他命類與安非他命類之
    濃度均超過檢驗機構之最低可定量濃度值，即可確認該尿液
    含有甲基安非他命及安非他命成分，並可認定被告曾使用含
    有甲基安非他命或可代謝之甲基安非他命成分之物。至高於
    檢驗機構之最低可定量濃度值，卻經檢驗機構被判定為陰性
    之情形，乃因檢驗機構依行政院衛生署公布之濫用藥物尿液
    檢驗作業準則第18條，安非他命類之闕值在500ng/ml以上，
    或甲基安非他命類闕值在500ng/ml以上，且其代謝物安非他
    命之濃度在200ng/ml以上者，應判定為陽性之規定所致，但
    該準則第20條亦規定，司法案件之濫用藥物尿液，必要時得
    採用最低可定量濃度為闕值，不受第18條之限制。據此，就
    犯罪事實（二）(3)部分，鑑驗機構即臺灣檢驗科技股份有限
    公司就甲基安非他命類之最低可定量濃度為40ng/ml ，安非
    他命類為50ng/ml ，而被告尿液經以氣相層析質譜儀鑑定結
    果，檢驗出之甲基安非他命類濃度為1745ng /ml，安非他命
    類濃度為未檢出，則甲基安非他命類高於該公司之最低可定
    量濃度，參照前函意旨，應可認定被告於8 月12日中午1 時
    許曾使用含有甲基安非他命或可代謝之甲基安非他命成分之
    物。又甲基安非他命或海洛因大多分開使用，惟於下列情況
    會有混用：(一)有些海洛因使用者喜好加入甲基安非他命以增
    加其舒暢感覺；(二)原先使用甲基安非他命者開始嘗試使海洛
    因時；(三)有些海洛因成癮者偶而會施用安非他命來消除海洛
    因戒斷時出現之不舒服症狀；(四)有些海洛因販毒者加入甲基
    安非他命以增加其重量。這兩種藥物同時施用不會引起排斥
    ，甚至在欣快感方面有被加強的可能。不同吸毒族群及不同
    毒品種類，有不同施用方式，包括以燒烤、注射及加入香煙
    中吸食等方式，施用後在人體有不同的吸收、分布、代謝及
    排泄之比率及時程，若將海洛因與甲基安非他命混合置於玻
    璃球中以燒烤方式吸食，於施用者之尿液中應可驗出嗎啡、
    甲基安非他命之陽性反應，對施用者可能產生降解之功能（
    參行政院國軍退除役官兵輔導委員會臺北榮民總醫院於93年
    5 月11日以北總內字第0930023372號函、行政院衛生署管制
    藥品管理局93年9 月6 日管檢字第09300081 12 號函、93年
    8 月17日管檢字第0930007733號函）。查本件被告於本院97
    年10月28日準備程序筆錄自承：「我是和安非他命摻在一起
    施用」，復有扣案之安非他命1 包及臺北縣政府警察局三重
    分局96年8 月12日查獲涉嫌違反毒品危害防制條例案件毒品
    初步鑑驗報告單乙紙等足資為證，足徵被告上開自白，與事
    實相符，堪以採信。是本案事證明確，被告犯行洵堪認定，
    應依法論科。
三、按92年7 月9 日新修正之毒品危害防制條例刪除二犯及三犯
    之規定，一改修法前繁雜之處遇程序，僅將施用毒品者簡化
    區分為初犯、再犯，並認施用毒品者係屬病患性犯人，以觀
    察、勒戒戒除其身癮，並以強制戒治去除其心癮。經觀察、
    勒戒或強制戒治執行完畢釋放後，若係5 年後再犯該條例第
    10條施用毒品罪者，與同條例第20條第1 項、第2 項關於「
    初犯」之處理方式相同，檢察官應先聲請法院裁定令被告入
    勒戒處所觀察、勒戒，並視有無繼續施用毒品傾向，決定應
    予釋放、為不起訴之處分，或應聲請法院裁定令入勒戒處所
    強制戒治；若係5 年內「再犯」同條例第10條施用毒品罪者
    ，依同條例第23條第2 項規定，檢察官則應依法追訴。觀諸
    該條例第20條第3 項之修正理由：「觀察、勒戒或強制戒治
    5 年後再犯者，顯見前所實施之觀察、勒戒或強制戒治已足
    以遮斷其施用毒品之癮，為期自新及協助其戒除毒癮，對此
    5 年後再犯者，爰明定仍適用初犯之規定，先經觀察、勒戒
    、強制戒治之程序」及同條例第23條第2 項之修正理由：「
    為配合簡化施用毒品犯之刑事處遇程序，並鑑於經觀察、勒
    戒或強制戒治執行完畢釋放後5 年內再犯者，其再犯率甚高
    ，原據以實施之觀察、勒戒及強制戒治既已無法收其實效，
    自應施以刑事處遇」，顯然如施用毒品者係前經觀察、勒戒
    或強制戒治等治療程序執行完畢5 年後，始再施用毒品之「
    初犯」，因前所執行之觀察、勒戒或強制戒治已足收戒除毒
    癮之效，自應重新執行觀察、勒戒或強制戒治等治療程序，
    並於治療程序執行完畢後，由檢察官為不起訴處分，毋庸對
    之追訴處罰；反之，在「再犯」之情形，因其先前所為治療
    程序顯未能收戒斷毒癮之效，且考量施用毒品者之再犯率偏
    高，乃簡化其刑事處遇程序，而逕予追訴處罰，不再施以治
    療程序。參酌上開立法理由，修正毒品危害防制條例就施用
    毒品者，祇於「初犯」及「5 年後再犯」二種情形，有其追
    訴條件之限制，即須於初犯經觀察、勒戒或強制戒治釋放後
    ，5 年內均無施用毒品之行為，始能認其前所實施之觀察、
    勒戒或強制戒治已足遮斷毒癮，而得於5 年後再犯時，再予
    適用初犯之規定，重行觀察、勒戒等程序。倘5 年內已經再
    犯，被依法追訴處罰，縱其第三次（或第三次以上）施用毒
    品之時間在初犯釋放5 年以後，即與「5 年後再犯」之情形
    有別，且因已於「5 年內再犯」，顯見其再犯率甚高，原實
    施觀察、勒戒或強制戒治，已無法收其實效，而無5 年戒斷
    期之存在，自無再經觀察、勒戒及強制戒治之必要，應由檢
    察官逕行起訴，始符新法修正之本旨（最高法院95年度台非
    字第59號判決、同院95年度台非字第65號判決可資參照）。
    查本件被告甲○○前於87年間因施用毒品案件，經本院以87
    年度毒聲字第2436號裁定送觀察、勒戒後，認無繼續施用之
    傾向，經臺灣板橋地方法院檢察署檢察官以87年偵字第1898
    8 號為不起訴處分確定。又於88年間因施用第二級毒品案件
    ，經本院以88年度毒聲字第7820號裁定送觀察、勒戒後，認
    有繼續施用毒品之傾向，再經本院以89年度毒聲字第151 號
    裁定令入戒治處所施以強制戒治1 年，而於90年1 月10日強
    制戒治執行完畢；復於91年間，再因施用第一級毒品案件，
    經本院以92年度毒聲字第580 號裁定令入戒治處所施以強制
    戒治1 年，嗣於93年1 月9 日因毒品危害防制條例修正而未
    繼續執行戒治，其施用毒品犯行，並經本院以92年度訴字第
    1020號判決判處有期徒刑7 月確定，於93年8 月8 日縮刑期
    滿執行完畢乙節，有臺灣高等法院被告前案紀錄表乙份附卷
    可按，則被告既曾於強制戒治釋放後5 年內再犯施用毒品案
    件，並經判刑確定，揆諸上開說明，被告甲○○於97年7 月
    11日、7 月28日及8 月12日所犯本件分別施用第一級毒品各
    乙次，及8 月12日施用第二級毒品乙次之行為，自與毒品危
    害防制條例第20條第3 項所規定「5 年後再犯」之情形不合
    ，檢察官提起本件公訴，於法尚無不合，合先敘明。
四、核被告甲○○所為，係分別犯毒品危害防制條例第10條第1
    項、第2 項之施用第一級、第二級毒品罪。其施用第一級毒
    品及第二級毒品前後持有第一級及第二級毒品之低度行為，
    應為施用第一級及第二級毒品之高度行為所吸收，不另論罪
    。又被告所犯上開犯罪事實（二）(3)所示施用第一級毒品及
    第二級毒品二罪，係一行為同時觸犯二罪名，為想像競合犯
    ，應依刑法第55條之規定，從一重之毒品危害防制條例第10
    條第1 項之施用第一條毒品罪論處。起訴書固漏未記載被告
    甲○○於上揭犯罪事實（二）(3)施用第二級毒品甲基安非他
    命之犯行，惟該部分與起訴之96年8 月12日施用第一級毒品
    部分之犯罪事實有想像競合犯之裁判上一罪之關係，本院自
    應依職權併予審理。被告所犯如犯罪事實所示3 次犯行間，
    犯意各別、行為互殊，應予分論併罰。查被告有事實及理由
    欄一（一）所載之有期徒刑執行完畢紀錄，有前開臺灣高等
    法院被告前案紀錄表乙份在卷可按，其於有期徒刑執行完畢
    後5 年內，故意再犯本件有期徒刑以上之罪，為累犯，應俱
    依刑法第47條第1 項之規定加重其刑。被告於前開犯罪事實
    （二）(2)即96年7 月28日下午3 時許施用第一級毒品海洛因
    之犯行，未被有偵查權之警察機關發覺前，即向在場警員自
    首，並進而接受裁判乙節，業據被告供述明確（詳臺灣板橋
    地方法院檢察署96年度毒偵字第5743號偵查卷第9 頁），核
    與證人蘇惠珍在警詢時之證述在卷（詳前開偵查卷第14頁）
    ，並有查獲甲○○毒品案承辦員警林政輝偵查報告乙份（詳
    前開偵查卷第6 至7 頁），是就被告上開犯罪事實（二）(2)
    施用海洛因犯行部分，爰依刑法第62條前段之規定，減輕其
    刑，並依法先加後減。爰審酌被告甲○○曾因施用毒品而觸
    法，經觀察、勒戒及強制戒治後，應知所惕勵，當知悉施用
    毒品之危害及其違法性，且已有多次施用毒品前科，詎其仍
    因自制力薄弱，並漠視法令禁制，而再犯本案，顯不知悛悔
    ，應嚴予非難，兼衡被告於犯後即能坦承犯行，而其施用毒
    品行為於本質上係屬自我戕害行為，反社會性之程度應屬較
    低等一切情狀，分別量處如主文所示之刑，並依刑法第51條
    第5 款之規定，定其應執行之刑，以資懲儆。
五、至扣案之第一級毒品海洛因1 包（淨重0.1 公克）及第二級
    毒品安非他命1 包（淨重0.25公克），分別係毒品危害防制
    條例所規定之第一級及第二級毒品，應依毒品危害防制條例
    第18條第1 項前段之規定，分別於其第二次施用第一級毒品
    罪及第三次施用第一級毒品罪之罪刑宣告項下為沒收銷燬之
    諭知：另扣案之第一級毒品海洛因及第二級毒品安非他命外
    包裝袋各1 只（係分別用於包裹海洛因及安非他命，防止其
    裸露、潮濕，便於攜帶施用，並非不可分離），亦分別係被
    告所有供其施用第一級毒品海洛因及第二級毒品安非他命所
    用之物，均業經被告陳明在卷（詳本院97年10月28日準備程
    序筆錄第2 頁），併依刑法第38條第1 項第2 款之規定，分
    別於其第二次施用第一級毒品罪及第三次施用第一級毒品罪
    之罪刑宣告項下為沒收之諭知，附此敘明。
據上論斷，應依刑事訴訟法第299 條第1 項前段、第273 條之1
第1 項、第310 條之2 、第454 條第1 項，毒品危害防制條例第
10條第1 項、第2 項、第18條第1 項前段，刑法第11條、第62條
前段、第47條第1 項、第55條、第51條第5 款、第38條第1 項第
2 款，決如主文。
本案經檢察官吳宗光到庭執行職務。
中    華    民    國    97    年    10    月    31    日
                  刑事第十四庭  法  官  鄭燕璘
以上正本證明與原本無異。
如不服本判決，應於判決送達後10日內，向本院提出上訴書狀敘
明上訴理由（應附繕本），上訴於臺灣高等法院。
中    華    民    國    97    年    10    月    31    日
                                書記官  陳筱惠
附錄本案論罪科刑法條全文：
毒品危害防制條例第10條：
施用第一級毒品者，處6月以上5年以下有期徒刑。
施用第二級毒品者，處3年以下有期徒刑。


司法院資訊處製作；財團法人民間司法改革基金會備份。
